【裁判字號】    99,交上訴,33
【裁判日期】    990519
【裁判案由】    公共危險等
【裁判全文】
臺灣高等法院刑事判決                99年度交上訴字第33號
上  訴  人  臺灣板橋地方法院檢察署檢察官
上  訴  人
即  被  告  甲○○
上列上訴人因被告公共危險等案件，不服臺灣板橋地方法院98年
度交訴字第245號，中華民國99年1月26日第一審判決（起訴案號
：臺灣板橋地方法院檢察署98年度調偵字第2135號），提起上訴
，本院判決如下：
    主  文
上訴駁回。
甲○○緩刑參年。
    事實及理由
一、本案經本院審理結果，認第一審以上訴人即被告甲○○犯刑
    法第284條第2項之業務過失傷害罪，判處拘役40日，並諭知
    易科罰金折算之標準為300 元折算一日，認事用法及量刑均
    無不當，另第一審以不能證明被告駕車肇事逃逸之犯行，而
    為被告此部分無罪之判決，其認事用法及證據取捨，亦無不
    合，均應予維持，並引用第一審判決書記載之事實、證據及
    理由（如附件）。
二、公訴人上訴意旨略以：按汽車駕駛人駕駛汽車肇事，不論其
    責任之歸屬為何，即有義務留在現場，採取救護或其他必要
    措施，並向警察機關報告，以維護他人之生命與其他用路人
    之交通安全（參照臺灣高等法院臺中分院94年度交上訴字第
    1878號判決），查被告於肇事後，下車未詢問告訴人有無受
    傷，即行責罵告訴人，復未報警處理或留下任何聯繫資料，
    亦未經告訴人同意，隨即駕車離去等情，已據被告自承無訛
    ，被告確有肇事後逃逸之客觀事實。被告肇事後既駕車離去
    現場，依上說明，其離去即已違反救護傷患、報告警察機關
    之在場義務。被告身為職業駕駛人，對於車禍後常有乘客或
    相關駕駛人受傷之情，應甚為知悉，其在本件車禍後見告訴
    人持續哭泣，本可認識靠訴人或因此受傷，方哭泣不止＜而
    應停留在現場，持續關注告訴人傷勢，或待告訴人心情平靜
    後再詢問有無受傷，尚不能因自覺告訴人並無受傷，即行離
    開現場，其竟主觀認為告訴人無受傷而駕車離去現場，顯有
    違其車禍後在場救護義務，應認有肇事逃逸之故意，況於證
    人陳澤寬攔阻示意停車時，亦不予理會執意行駛，益見有逃
    逸故意云云。然查：經原審當庭勘驗案發當時車禍現場交岔
    路口之監視器錄影畫面及照片結果，認被告在駕車與告訴人
    乙○○騎乘之機車發生擦撞後，被告隨即下車，或係責問或
    係詢問乙○○，惟此時乙○○因受傷疼痛或驚嚇之故，除不
    斷哭泣外，對於被告之責罵或詢問均不加以回應，進而再坐
    上原倒地而已被扶起之車號399-BB R號普通重型機車上，復
    佐以乙○○當時所受之傷害尚輕，單由外觀上亦難察覺，被
    告因而誤認乙○○當時並未傷害，且已準備自行騎車離去現
    場，確實有所可能，而認被告所辯係因為證人乙○○騎在機
    車上，以為乙○○已經要走才離去一節，並非全然無據。再
    以本件交通事故發生之時間係在晚間10時40分許，且當時該
    路段之人車非少，而被告所駕駛之車號169-EJ號營業小客車
    在與乙○○騎乘之車號399-BBR 號普通重型機車發生擦撞後
    ，被告並未逕行離去現場，而係先停車並下車查看，此後並
    有路人協助扶起乙○○等情，已經證人乙○○、陳澤寬證述
    在卷，被告上開舉動，實與一般肇事逃逸之駕駛人在肇事後
    多係不加停車或僅暫停不下車即逕行離去現場不同，可見被
    告在肇事之初並無逃逸之意，否則被告大可不加停車逕行離
    去，如此始可減低其遭乙○○或其他用路人記下車號而被警
    方查獲之風險；而現今社會治安不佳，駕駛人在路上無故或
    因細故遭其他汽車或機車駕駛人攻擊之事件時有所聞，輔以
    當時已係深夜，一般汽車駕駛人在路上突遇機車在車前故意
    走走停停，在不明瞭機車騎士動機之情況下不敢任意停車，
    實屬合理，自當不能僅以被告在證人陳澤寬追上攔阻並示意
    要其停車時未在第一時間立即停車，即遽行推認被告在主觀
    上有逃逸之故意。綜上，本件被告雖然在肇事後未對傷者乙
    ○○施以任何照顧、扶助，即逕自離去，然以被告在與乙○
    ○發生擦撞後，隨即下車查看，證人乙○○所受之傷害復僅
    係右小腿、左足踝鈍挫傷併皮下血腫，傷勢尚屬輕微，並無
    危及生命或對身體健康有重大危險之虞，此等受傷部位又遭
    牛仔長褲遮蔽，單由外觀上實難察覺，而證人乙○○在面對
    被告之責問或詢問時，除哭泣外均未加以回應，又在未自行
    報警，或要求被告、路人報警之情形下，即自行坐上原倒地
    而已被扶起之車號399-BBR 號普通重型機車上，上開種種舉
    動，確有令被告誤會證人乙○○當時並未受傷，且無意報警
    即欲自行離去之可能，再參以被告於肇事之初，立即停車並
    下車，並無任何刻意隱匿其車號或使人無法記下其車號之舉
    動，自難認定被告在主觀上有肇事逃逸之故意，以不能證明
    被告有肇事逃逸之犯行，而為被告此部分無罪之諭知，經核
    其認事用法、證據取捨均無不合。檢察官上訴意旨，仍執原
    有證據，認被告有肇事逃逸之犯罪故意，並未提出新證據足
    以使本院形成被告有罪之心證，自應為持原審為被告此部分
    無罪之判決。檢察官之上訴為無理由，應予駁回。
三、被告上訴意旨略以：伊有和解誠意，惟告訴人請求過高，伊
    尚須養家，請求從輕量刑云云。本院查：原審就本件車禍，
    審酌被告係計程車駕駛，本應負有較一般人更高之注意義務
    以維護乘客及其他用路人之安全，行經上開交岔路口時因疏
    未注意車前狀況而肇事之過失程度，迄未能與告訴人達成和
    解，兼衡其前原無前科紀錄，素行尚佳，告訴人之傷情非重
    ，且犯後尚能坦承犯行之態度等一切情狀，量處拘役40日，
    並諭知易科罰金之折算標準，經核其量刑妥適，尚無失之過
    重，被告指摘原審量刑過重，為無理由，亦應駁回。
四、末查，被告未曾受有期徒刑以上刑之宣告，有本院被告前案
    紀錄表在卷可稽，且犯後已坦承犯行，民事部分已與告訴人
    和解，當庭給付全部賠償損害金，並獲告訴人原諒（見本院
    審判筆錄），被告經此次科刑之教訓，已知警惕，應無再犯
    之虞，本院認所處之刑以暫不執行為適當，爰併宣告緩刑三
    年，以勵自新。
據上論結，應依刑事訴訟法第373條、第368 條，刑法第74條第1
項第1款，判決如主文。
本案經檢察官曾俊哲到庭執行職務。
中    華    民    國    99    年    5     月    19    日
                  刑事第十庭    審判長法  官 陳榮和
                                      法  官 黃斯偉
                                      法  官 李春地
以上正本證明與原本無異。
肇事逃逸部分，檢察官如不服本判決，應於收受送達後10日內向
本院提出上訴書狀，其未敘述上訴之理由者並得於提起上訴後10
日內向本院補提理由書（均須按他造當事人之人數附繕本）「切
勿逕送上級法院」。
其餘部分不得上訴。
                                      書記官 蘇秋
中    華    民    國    99    年    5     月    19    日
附錄：本案論罪科刑法條全文
刑法第284條第2項
從事業務之人，因業務上之過失傷害人者，處1 年以下有期徒刑
、拘役或1千元以下罰金，致重傷者，處3年以下有期徒刑、拘役
或2千元以下罰金。

司法院資訊處製作；財團法人民間司法改革基金會備份。
